【裁判字號】    95,訴,2162
【裁判日期】    950901
【裁判案由】    毒品危害防制條例
【裁判全文】
臺灣高雄地方法院刑事判決              95年度訴字第2162號
公  訴  人  臺灣高雄地方法院檢察署檢察官
被      告  甲○○
上列被告因毒品危害防制條例案件，經檢察官提起公訴（95年度
毒偵字第4216號）及移送併辦（95年度毒偵字第5516號），被告
於本院準備程序為有罪之陳述，經合議庭裁定由受命法官依簡式
審判程序獨任審理，判決如下：
    主  文
甲○○連續施用第一級毒品，累犯，處有期徒刑拾壹月。扣案如
附表一編號一、四所示之海洛因共貳小包，均沒收銷燬之；附表
一編號二、三、五各所示之物，均沒收。
    事  實
一、甲○○前因搶奪、竊盜案件，經法院判處分別判處有期徒刑
    7 月、4 月，並定其應執行之刑為有期徒刑10月確定，於民
    國93年11月25日縮刑期滿執行完畢（構成累犯）；復因施用
    毒品案件，經送觀察、勒戒後，於93年1 月20日因無繼續施
    用傾向執行完畢釋放。詎仍不知悔改，復基於施用第一級毒
    品海洛因之概括犯意，自94年7 月下旬某日起至95年5 月17
    日晚間10時許止（不含受公權力拘束之時間），連續在其位
    於高雄市○鎮區○○里○○街886 號之住處，以注射方式，
    施用第一級毒品海洛因多次。嗣先後於：(1)95年4 月19日下
    午1 時20分許，為警上開住處前查獲，並當場扣得附表1 編
    號1 至3 各所示之物；(2)同年5 月18日上午10時30分許，為
    警執搜索票前往上開住處搜索查獲，並當場扣得附表1 編號
    4 、5 各所示之物，乃悉全情。
二、案經高雄市政府警察局苓雅分局報請臺灣高雄地方法院檢察
    署檢察官偵查起訴及移送併辦。
    理  由
一、本件被告甲○○所犯為死刑、無期徒刑或最輕本刑為3 年以
    上有期徒刑以外之罪，其於準備程序中就被訴犯罪事實，為
    有罪之陳述，經法官告知簡式審判程序之旨，並聽取當事人
    之意見後，依刑事訴訟法第273 條之1 第1 項規定，裁定由
    受命法官獨任進行簡式審判程序，合先指明。
二、上開犯罪事實，業據被告甲○○於本院審理時坦承不諱，且
    被告於95年4 月19日、同年5 月18日為警查獲時所採集之尿
    液，經分送高雄市立凱旋醫院檢驗結果，均呈現嗎啡陽性反
    應，有該院95年5 月1 日A00000000 號、同月29日
    A00000000 號濫用藥物尿液檢驗報告暨尿液編號對照表共2
    份附卷可按。又扣案如附表1 編號1 、4 所示之白色粉末，
    經送法務部調查局檢驗結果，認均含第一級毒品海洛因成分
    ，有該局95年7 月7 日、同月4 日調科壹字第220023640 、
    000000000 號鑑定通知書共2 份在卷足憑，此外，尚有附表
    1 編號2 、3 、5 所示之注射針筒及止血帶等物扣案可稽，
    足見被告之自白與事實相符，其於前揭時地連續施用第一級
    毒品海洛因多次之犯行，堪以認定。又被告前因施用毒品案
    件，經送觀察、勒戒後，於93年1 月20日因無繼續施用傾向
    執行完畢釋放乙情，有卷附臺灣高等法院被告前案紀錄表1
    份可佐，從而，被告於觀察、勒戒執行完畢釋放後，5 年內
    再犯毒品危害防制條例第10條第1 項之施用第一級毒品罪，
    洵堪認定，本件事證明確，應依法論科。
三、查被告行為後，如附表2 所示之相關法律均業經變更，並俱
    於95年7 月1 日施行，玆經整體比較結果，裁判時法並未較
    為有利，從而依刑法第2 條第1 項規定，自應適用各該行為
    時法，亦即修正前法，合先敘明（至刑法第11條雖亦有文字
    修正，惟無關行為可罰性之認定，自不生新舊法比較之問題
    ，而應直接適用裁判時法；另毒品危害防制條例則未經修正
    ）。是故核被告所為，係犯毒品危害防制條例第10條第1 項
    之施用第一級毒品罪；其為施用而持有第一級毒品海洛因，
    該持有之低度行為應為施用之高度行為所吸收，不另論罪。
    被告先後多次施用第一級毒品海洛因之犯行，時間緊接，觸
    犯構成要件相同之罪名，顯係基於概括犯意反覆為之，應依
    修正前刑法第56條之連續犯規定，論以一罪，並加重其刑；
    被告自94年7 月下旬某日起至95年4 月18日下午4 時許止以
    外之施用第一級毒品海洛因犯行，雖未據起訴，惟該部分與
    已起訴者，既具有連續犯之裁判上一罪關係，自為起訴效力
    所及，本院自得併予審理，附此敘明。又被告曾因搶奪、竊
    盜案件，經法院判處分別判處有期徒刑7 月、4 月，並定其
    應執行之刑為有期徒刑10月確定，於93年11月25日縮刑期滿
    執行完畢一節，有上開前案紀錄表可按，其於該有期徒刑執
    行完畢後，5 年內再犯本案有期徒刑以上之罪，應依修正前
    刑法第47條之規定論以累犯，並加重其刑，且遞加重之。本
    院審酌被告前因施用毒品經觀察、勒戒，業認明如前，卻再
    犯本案施用毒品犯行，且施用之期間約達10月，顯然毫無戒
    除毒癮之決心，惟念被告之施用毒品行為，乃屬對其自身健
    康之戕害行為，對社會所造成之損害尚非直接等一切情狀，
    爰量處如主文所示之刑。
四、沒收係屬從刑，而從刑附屬於主刑，應依主刑所適用之法律
    （最高法院95年5 月23日第8 次刑事庭會議決議參照），查
    扣案如附表1 編號1 、4 所示之白色粉末共2 小包經送驗結
    果，認均含第一級毒品海洛因成分，業認明如前，而包裝袋
    與其上殘留之毒品，已難以分析剝離，俱應依毒品危害防制
    條例第18條第1 項前段規定，不問屬於犯人與否，沒收銷燬
    之；至送鑑耗損之海洛因既已滅失，自無庸再予宣告沒收銷
    燬之必要。末扣案如附表1 編號2 、3 、5 所示之注射針筒
    與止血帶等物，均為被告所有、供施用第一級毒品海洛因使
    用之物，業據被告供承在卷，俱應依修正前刑法第38條第1
    項第2 款、第3 項規定，併予宣告沒收。
據上論斷，應依刑事訴訟法第273 條之1 第1 項、第299 條第1
項前段，毒品危害防制條例第10條第1 項、第18條第1 項前段，
刑法第11條、第2 條第1 項前段，修正前刑法第56條、第47條、
第38條第1 項第2 款、第3 款，判決如主文。
本案經檢察官乙○○到庭執行職務。
中    華    民    國    95    年    9     月    1     日
                  刑事第十庭  法  官  莊珮吟
以上正本證明與原本無異。
如不服本判決，應於判決送達後10日內，向本院提出上訴狀。
中    華    民    國    95    年    9     月    1     日
                              書記官  蔡妮君
┌───────────────────────────────────────────────┐
│附表1：                                                                                       │
├─┬───────────────────────────┬─────────────────┤
│編│    扣      押      物      品      名      稱        │備                              註│
│號│                                                      │                                  │
├─┼───────────────────────────┼─────────────────┤
│1 │海洛因壹小包（淨重零點參肆公克，空包裝重零點壹陸公克）│甲○○所有。                      │
├─┼───────────────────────────┼─────────────────┤
│2 │注射針筒壹支                                          │甲○○所有，供施用海洛因所用之物。│
├─┼───────────────────────────┼─────────────────┤
│3 │止血帶壹條                                            │同上。                            │
├─┼───────────────────────────┼─────────────────┤
│4 │海洛因壹小包（淨重零點壹伍公克，空包裝重零點貳零公克）│甲○○所有。                      │
├─┼───────────────────────────┼─────────────────┤
│5 │注射針筒貳支                                          │甲○○所有，供施用海洛因所用之物。│
└─┴───────────────────────────┴─────────────────┘
┌───────────────────────────────────────────────┐
│附表2：                                                                                       │
├──────┬─────────────┬─────────────┬───────┬────┤
│相關變更條文│行為時法（下稱舊法）之內容│裁判時法（下稱新法）之內容│比  較  理  由│備    註│
├──────┼─────────────┼─────────────┼───────┼────┤
│ 【連續犯】 │第56條：「連續數行為而犯同│（刪除）                  │新法刪除連續犯│被告先後│
│            │一之罪名者，以一罪論。但得│                          │之規定。      │多次施用│
│            │加重其刑至2 分之1 。」    │                          │              │海洛因之│
│            │                          │                          │              │犯行，依│
│            │                          │                          │              │新法須分│
│            │                          │                          │              │論併罰，│
│            │                          │                          │              │依舊法則│
│            │                          │                          │              │僅論一罪│
│            │                          │                          │              │，是舊法│
│            │                          │                          │              │有利。  │
├──────┼─────────────┼─────────────┼───────┼────┤
│【累犯變更】│受有期徒刑之執行完畢，或受│受徒刑之執行完畢，或一部之│前案依軍法裁判│本案不論│
│修正前刑法第│無期徒刑或有期徒刑一部之執│執行而赦免後，5 年以內故意│者，及因過失再│適用舊法│
│47條、第49條│行而赦免後，5 年以內再犯有│再犯有期徒刑以上之罪者，為│犯有期徒刑以上│或新法，│
│→修正後刑法│期徒刑以上之罪者，為累犯，│累犯，加重本刑至2 分之1 。│之罪者，是否構│均構成累│
│第47條第1 項│加重本刑至2 分之1 。累犯之│第98條第2 項關於因強制工作│成累犯，新舊法│犯，是以│
│、第2 項、第│規定，於前所犯罪依軍法或於│而免其刑之執行者，於受強制│規定互歧。且新│新法並未│
│49條        │外國法院受裁判者，不適用之│工作處分之執行完畢或一部之│法復另行增訂強│較有利。│
│            │。                        │執行而免除後，5 年以內故意│制工作執行完畢│        │
│            │                          │再犯有期徒刑以上之罪者，以│後之擬制累犯規│        │
│            │                          │累犯論。累犯之規定，於前所│定。          │        │
│            │                          │犯罪在外國法院受裁判者，不│              │        │
│            │                          │適用之。                  │              │        │
╠══════╪═════════════╧═════════════╧═══════╧════╣
║整體比較結果│新舊法均構成累犯，惟舊法之罪數較少，係屬有利。                                  ║
╚══════╧════════════════════════════════════════╝
附錄本案所犯法條：
《毒品危害防制條例第10條第1 項》
施用第一級毒品者，處6 月以上5 年以下有期徒刑。


司法院資訊處製作；財團法人民間司法改革基金會備份。
